臺灣高雄地方法院刑事判決　　　　　　　　　　　　九十一年度訴字第二六三號
　　公　訴　人　臺灣高雄地方法院檢察署檢察官
　　被　　　告　甲○○
右列被告因偽造文書等案件，經檢察官提起公訴（九十一年度偵字第一八三一五號）
，本院判決如左：
    主  文
甲○○共同連續行使變造私文書，足以生損害於他人，處有期徒刑壹年。扣案變造之
統一發票參紙（號碼分別為ＮＥ00000000、ＮＥ00000000、ＮＪ0
0000000各壹張）、「乙○○」身分證上甲○○之照片壹枚均沒收。
    事  實
一、甲○○因缺錢花用，見某不知名地下錢莊在報上分類廣告所刊載「000000
    0000」電話號碼可以聯絡借貸金錢，乃撥打該行動電話連繫，隨即與真實姓
    名不詳綽號「阿寶」之男子聯絡而向該地下錢莊借得新台幣（下同）三十萬元，
    因到期無錢清償該筆借款，與該真實姓名不詳綽號「阿寶」之男子遂萌生基於意
    圖為自己不法所有及行使變造私文書之概括犯意之意思聯絡及行為分擔，由甲○
  ○先行交付相片一張，再由綽號「阿寶」之男子持換貼甲○○本人相片之變造乙
    ○○之身分證一紙及經變造中獎號碼之統一發票三紙（號碼分別為ＮＥ0000
    0000、ＮＥ00000000、ＮＪ00000000各壹張）交付甲○○
    ，由甲○○先於於民國（下同）九十一年八月八日持變造乙○○之身分證及號碼
    ＮＥ00000000之變造中獎號碼之統一發票一張向設於高雄市新興區○○
    ○路一三三號臺灣銀行新興分行詐領獎金四千元（扣除稅金八百元，實得三千二
    百元）得手後清償綽號「阿寶」之男子，繼於九十一年八月十九日上午十一時四
    十分許，至高雄市三民區○○○路四五六號土地銀行建國分行，欲再向該分行詐
    領中獎獎金（各為新台幣一千元）時，為該分行職員查覺而未遂，經報警查獲上
    情，並扣得前述變造之身分證及統一發票等物，其行為已足以影響財政部發放獎
    金之正確性及金融行庫之金融業務。
二、案經高雄市政府警察局三民第一分局報請臺灣高雄地方法院檢察署檢察官偵查起
    訴。
    理  由
一、右揭事實業據被告甲○○於本院審理時坦承不諱，核與證人吳素敏即臺灣銀行新
    興分行職員、曾煒婷即土地銀行建國分職員及乙○○等人於警訊中證述明確，並
    有經變造之統一發票三張、變造「乙○○」身分證壹張附卷可憑。應認被告自白
    與事實相符，得採為論罪科刑之依據，本件事證明確，被告犯行洵堪認定，應依
    法論科。
二、查統一發票係營業稅法第三十二條第一項所定營業人銷售貨物或勞務，開立予買
    受人之憑證，性質上屬私文書。觀諸同法條第三項明定：「統一發票，由政府印
    製『發售』，或核定營業人『自行印製』... 」尤為明瞭。至財政部依營業稅法
    第五十八條訂定之「統一發票給獎辦法」，旨在防止逃漏、控制稅源及促進統一
    發票之推行，而以定期開獎，給予獎金之方式，鼓勵買受人向營業人索取統一發
    票，為其附隨目的。又有價證券固以實行券面所表示之權利時，必須占有該券為
    特質，但具有此項特質之證券（文書），在論理法則上，不能認為均屬有價證券
    。統一發票中獎與否，純繫於偶然之事實，不因中獎人必須占有該中獎之統一發
    票，始得領取獎金（統一發票給獎辦法第九條參照），而影響統一發票之私文書
    性質（最高法院六十三年十一月五日第四次刑庭總會決議、臺灣高等法院八十五
    年度法律座談會結論參照），又國民身分證僅為證明身分，屬刑法第二百十二條
    其他相類證書之一種（最高法院六十八年臺上字第三六一二號判例意旨參照）。
    核被告甲○○明知綽號「阿寶」之男子所交付換貼甲○○本人相片之乙○○之國
    民身分證及三張統一發票均為變造，仍執意先後向臺灣銀行新興分行、土地銀行
    建國分行詐領獎金之犯行，所犯係刑法第二百十六條、第二百十條、第二百十二
    條之行使變造私文書罪行、特種文書罪行及同法第三百三十九條第一項、第三項
    之詐欺取財既遂及未遂罪行。被告與真實姓名不詳綽號「阿寶」之男子間有犯意
    聯絡及行為分擔，均為共同正犯，又被告所為行使變造私文書及特種文書、詐欺
    取財數行為，時間緊接，所犯罪名相同，顯係出於概括之犯意為之，為連續犯，
    爰依刑法第五十六條之規定以詐欺取財既遂一罪論，並加重其刑。公訴人僅就被
    告向土地銀行建國分行詐領獎金部分起訴，惟本件犯罪事實未經起訴部分與公訴
    人起訴部分有連續犯裁判上一罪之關係，為起訴效力所及，本院自得併與審理，
    核先敘明。被告變造私文書及特種文書之低度行為，為行使變造私文書及特種文
    書之高度行為所吸收，均不另論罪，僅論以行使變造私文書及特種文書罪。被告
    所犯其所犯上開三罪間有方法結果之牽連關係，為牽連犯，應從較重之連續行使
    變造私文書罪處斷。審酌被告明知地下錢莊危害國家金融秩序與社會治安嚴重，
    該真實姓名不詳綽號「阿寶」之男子所交付之乙○○身分證及三張統一發票均屬
    變造，仍為虎作倀甘為犬馬先後向多家銀行詐領獎金，擾亂財政部發放獎金之正
    確性及金融行庫之金融業務至深且鉅，本不應輕縱，再斟酌被告犯罪之動機、目
    的、手段，及其犯罪後能坦承犯行，態度良好，所詐領得手金額僅四千元，扣除
    稅金八百元，實得三千二百元，犯情節尚非嚴重、所得不多等一切情狀，爰量處
    如主文所示之刑，以示懲儆。至扣案變造之統一發票三紙、變造之「乙○○」身
    分證上所黏貼之照片一枚，係被告所有，且為供犯罪所用之物，業據被告陳明在
    卷，應依刑法第三十八條第一項第二款沒收之。
三、本院審理本件時發現真實姓名不詳綽號「阿寶」之男子與本件被告間有犯意聯絡
    及行為分擔，均為共同正犯，與某不知名地下錢莊難脫干係，且曾於報上分類廣
    告所刊載「0000000000」電話號碼供不特定社會大眾聯絡借貸金錢，
    追查不難，爰依刑事訴訟法第二百四十一條義務告發，請求檢察官就此部分繼續
    偵查，追究其刑責。
據上論結，依刑事訴訟法第二百九十九條第一項前段，刑法第二十八條、第五十六條
、第二百十六條、第二百十條、第二百十二條、第三百三十九條第一項、第五十五條
、第三十八條一項第二款，罰金罰鍰提高標準條例第一條前段。
本案經檢察官劉仲慧到庭執行職務
中      華      民      國    九十一      年    十      月    二十二    日
                                  臺灣高雄地方法院刑事第五庭
                                      法  官    何  清  富
右正本證明與原本無異。
如不服本判決，應於判決送達後十日內，向本院提出上訴狀。
                                      書記官    陳  恩  如
中      華      民      國    九十一      年    十      月    二十二    日
附錄本判決論罪之法條：
中華民國刑法第二百一十六條：
行使第二百十條至第二百十五條之文書者，依偽造、變造文書或登載不實事項或使登
載不實事項之規定處斷。
中華民國刑法第二百一十條：
偽造、變造私文書，足以生損害於公眾或他人者，處五年以下有期徒刑。
中華民國刑法第二百一十二條：
偽造、變造護照、旅券、免許證、特許證及關於品行、能力服務或其他相類之證書、
介紹書，足以生損害於公眾或他人者，處一年以下有期徒刑、拘役或三百元以下罰金
。
中華民國刑法第三百三十九條第一項：
意圖為自己或第三人不法之所有，以詐術使人將本人或第三人之物交付者目，處五年
以下有期徒刑、拘役或科或併科一千元以下罰金。
